【裁判字號】    98,交聲,81
【裁判日期】    980410
【裁判案由】    聲明異議
【裁判全文】
臺灣嘉義地方法院交通事件裁定        98年度交聲字第81號
原處分機關  交通部公路總局嘉義區監理所嘉義市監理站
異  議  人  甲○○
上列異議人即受處分人因違反道路交通管理處罰條例案件，對於
原處分機關即交通部公路總局嘉義區監理所嘉義市監理站中華民
國９８年２月９日所為處分（嘉監義裁字第裁７６－ＫＡＩ０２
５０６４號裁決書）聲明異議，本院裁定如下：
    主  文
異議駁回。
    理  由
一、原處分意旨略以：異議人於民國９７年１２月１６日１７時
    １７分許，駕駛車牌號碼８０６３－ＰＲ自小客車，行經省
    道台１９線５６．８公里處，經雲林縣警察局虎尾分局員警
    以檢定合格之雷達測速儀測速後，認異議人有「行車速度達
    每小時８４公里，逾越該路段之速限每小時５０公里」之超
    速違規事實而為舉發，嗣異議人不服向原處分機關為陳述後
    ，經原處分機關函查後認異議人確有「汽車駕駛人行車速度
    ，超過規定之最高時速２０公里以上４０公里以下」之違規
    事實，而於９８年２月９日依道路交通管理處罰條例第４０
    條及違反道路交通管理事件統一裁罰基準表規定以嘉監義裁
    字第裁７６－ＫＡＩ０２５０６４號裁決書裁處異議人罰鍰
    新台幣１８００元及記違規點數１點等語。
二、聲明異議意旨略以：異議人於遭原舉發機關員警攔查處前１
    ５０公尺，即見員警揮手攔停，經員警告稱警示牌置於前方
    １００－２００公尺處，可見本件取締未予駕駛人減速空間
    ，侵害異議人權益。原舉發機關所設之「前有測速」警示牌
    ，僅離地面１０、１５公分，顯故意使用路人看不到該警示
    牌而達取諦之目的。另警車亦未開啟警示燈，有違警政署公
    布之「警察人員駕車考核實施要點」之規定。政府取締違規
    ，應是避免人民因違規而造成危險，但本件警察之取締方式
    顯係等民眾違規再突然現身取締。是本件警察之取締不合規
    定，為此聲明異議狀請法院撤銷原處分云云。
三、按「行車速度，依速限標誌或標線之規定，無速限標誌或標
    線者，行車時速不得超過五十公里。」、「對於前項第九款
    行車速度超過規定之最高速限之違規行為，採用固定或非固
    定式科學儀器取得證據資料證明者，於一般道路須至少於一
    百公尺，於高速公路、快速公路須至少於三百公尺前，明顯
    標示之。」、「汽車駕駛人，行車速度，超過規定之最高時
    速，或低於規定之最低時速，除有第四十三條第一項第二款
    情形外，處新臺幣一千二百元以上二千四百元以下罰鍰。」
    、「汽車駕駛人有第四十條情形者，除依原條款處罰鍰外，
    並予記違規點數一點。」，道路交通安全規則第９３條第１
    項第１款，道路交通管理處罰條例第７條之２第３項、第４
    ０條、第６３條第１項第１款定有明文。
四、經查，異議人有於原處分意旨所示之時、地，駕駛車號８０
    ６３－ＰＲ自小客車行車速度達每小時８４公里，逾越該路
    段之行車速限每小時５０公里乙事，經原舉發機關員警以檢
    定合定之雷達測速儀測得上揭時速並經異議人簽收確認後舉
    發，嗣經原處分機關裁處異議人罰鍰及記違規點數之處分等
    情，有舉發違反道路交通管理事件通知單、雷達測速儀檢定
    合格證書、及上揭裁決書在卷可按，異議人就此並不爭執，
    堪認為真實。雖異議人以上聲明異議意旨所載事由，認本件
    應撤銷原處分，惟查：
(一)異議人稱於遭攔查前１５０公尺即見路邊有人揮手攔停，而
    該警示牌亦置於員警攔停地點前１５０公尺（此有原舉發機
    關函文可按），而認本件員警係對異議人駕駛車輛行經警示
    牌時即行測速，未予異議人減速之空間云云；然按中央氣象
    局所發布之「中華民國９７年日出日沒時刻表－雲林地區」
    ，當日日落時刻為１７時１４分，本件違規時間係當日１７
    時１７分許已係日落後之時分，異議人自稱在１５０公尺即
    可目視路邊有人揮手攔停，則可知當時異議人視野與視力良
    好、對前方狀況亦有相當之注意力，以此推論，異議人（或
    其他駕駛人）當可在警示牌前相當距離即視見該警示牌而知
    前有測速乙事並進而減速（或勿逾越速限）以符規定，是縱
    員警係對行經警示牌之車輛即進行測速採證，亦難謂不合；
    且若謂經過警示牌始需減速行駛並予減速之空間，無異揭示
    於行經警示牌前即得超速行駛而不罰，甚或遲至行經採證之
    科學儀器前始符合速限亦不得舉發，等同於科學儀器採證前
    皆可容許逾越速限之駕駛行為，其不合理之處（無科學儀器
    採證即無速限）至顯，是異議人所稱員警之取締行為未予減
    速空間自屬誤會亦難認有侵害異議人權益之處。
(二)又依原舉發機關所函送之警示牌照片觀之，係以黃底黑字書
    寫「前有測速」之告示牌，寬度略與電線桿相當，前亦無障
    礙物遮蔽，與地面距離亦非異議人所稱之僅有１０、１５公
    分，按一般人以通常速度行駛並對車前狀況保持注意力於相
    當距離外應可視見。退步言之，縱異議人或因該警示牌之設
    置未明顯至異議人所得視見，則按道路交通管理處罰條例第
    ７條之２第３項固規定採用非固定式科學儀器取得行車速度
    超過規定最高速限之證據資料證明者，於一般道路須至少於
    一百公尺處明顯標示之。衡其立法用意，不外表明科處違規
    人行政裁罰之目的在敦促駕駛人依行車速限駕駛，是以科學
    儀器採證，由舉發機關在明顯處告示，用以提醒駕駛人依道
    路速限行駛，以期在駕駛人避免受罰之心理下，達到依行車
    速限駕駛，進而維護行車安全之最大效益，尚非謂如取締機
    關有違反上開注意規定，駕駛人超速行駛之違規行為即應不
    罰；否則，則僅有按法定距離設立明顯標示處至科學儀器測
    速採證處之路段內駕駛人逾越路段速限行駛，舉發機關員警
    始得以測速採證結果為據而舉發，未有明顯標示之路段舉發
    機關員警縱有測速採證結果亦不得舉發，則此無異於路段之
    速限限制僅存在於明顯標示至科學儀器測速採證處之路段內
    ，亦變相鼓勵駕駛人於未（見）有明顯警示之路段即得逾越
    速限行駛，此一解釋顯違反立法者訂定罰則與公路主管機關
    設立速限之目的。
(三)再按，道路行車速度設限係為駕駛人自身及其他用路人之安
    全而設，非係為便利舉發機關舉發而設，無論有無舉發機關
    執勤舉發，逾越速限行駛之風險並無二致，是駕駛人皆應為
    自身及其他用路人之安全而遵行規定，且遵行道路交通安全
    規則以免致生交通事故係駕駛人自身之義務，舉發機關之執
    勤舉發僅係以罰鍰或其他處分之發動促使駕駛人在避免受不
    利益處分下遵行道路交通安全規則，非可倒果為因認無舉發
    機關執勤時或執勤作為不當時即可免其遵行道路交通安全規
    則之義務；再者本件異議人逾越該路段速限行駛亦非舉發機
    關之舉發行為所誘發（在舉發機關測速採證前，異議人行車
    即逾該路段速限），異議人既決定超速行駛以尋求超速之利
    益，則因此所致生之責任應自負其責，遭舉發後再認舉發機
    關之舉發行為未遵程序，並以此為由認其違規行為即得不罰
    ，亦屬誤會。
五、綜上所述，本件異議人之異議並無理由，受處分人駕駛上開
    車輛確於上揭時、地，經原舉發機關員警以檢定合格之雷達
    測速儀採證行車速度為時速８４公里，超過最高速限時速５
    ０公里，除有上卷證資料可按，異議人復不爭執，事證至為
    明確，原處分機關依道路交通管理處罰條例第４０條及違反
    道路交通管理事件統一裁罰基準表規定，處罰鍰新臺幣１８
    ００元並依同上條例第６３條第１項第１款規定記違規點數
    １點，核無違誤，自應將其異議駁回。
六、據上論斷，應依道路交通管理處罰條例第８７條第２項、道
    路交通案件處理辦法第１９條，裁定如主文。
中    華    民    國    98    年    4     月    10    日
                  交通法庭    法  官  許兆慶
上列正本證明與原本無異。
如不服本裁定，應於裁定送達後5日內向本院提出抗告狀（應附
繕本）。
中    華    民    國    98    年    4     月    10    日
                              書記官  林金福


司法院資訊處製作；財團法人民間司法改革基金會備份。
